【裁判字號】    95,簡上,61
【裁判日期】    950519
【裁判案由】    家庭暴力防治法
【裁判全文】
臺灣臺北地方法院刑事判決        九十五年度簡上字第六一號
上  訴  人  臺灣臺北地方法院檢察署檢察官
被      告  丙○○
上列上訴人因被告違反家庭暴力防治法案件，不服本院中華民國
九十五年一月十六日九十四年度簡字第三○一五號第一審刑事簡
易判決（聲請簡易判決處刑案號：臺灣臺北地方法院檢察署九十
四年度偵字第一五六五六號）提起上訴，本院判決如下：
    主  文
原判決撤銷。
丙○○違反禁止直接或間接為騷擾之民事暫時保護令裁定，處拘
役肆拾日，如易科罰金，以佰元折算壹日。
    事  實
一、丙○○係甲○○之前配偶，彼此間屬於家庭暴力防治法第三
    條第一款所定之家庭成員，二人於民國九十一年十月二十三
    日離婚後，仍共同居住於臺北市○○區○○路二段一二三巷
    十二號一樓（丙○○業於九十五年四月二十四日搬離上址）
    ，素有不睦。丙○○於九十四年一月二十日下午六時許，在
    前址住處，因細故與前配偶甲○○發生爭執，而手掐甲○○
    頸部成傷，經甲○○向本院申請核發民事保護令，經本院依
    家庭暴力防治法第十五條之規定，於九十四年二月二十五日
    以九十四年度暫家護字第三五號民事暫時保護令裁定命丙○○不得對甲○○實施身體或精神上不法侵害之行為，並不得
    直接或間接對於甲○○為騷擾行為，臺北市政府警察局文山
    第二分局於九十四年三月七日上午十一時三十八分許，以電
    話告知丙○○上開民事暫時保護令之主文內容，丙○○並於
    九十四年三月九日晚間十時三十五分許，親自向臺北市政府
    警察局文山第二分局興隆派出所領取該民事暫時保護令，嗣
    丙○○不服該民事暫時保護令提起抗告及再抗告，分別經臺
    灣高等法院於九十四年四月七日以九十四年度暫家護抗字第
    三八號民事裁定駁回抗告，及最高法院於九十四年七月二十
    一日以九十四年度臺抗字第六六二號民事裁定駁回再抗告確
    定。詎丙○○因懷疑甲○○取走其大門鑰匙，竟基於違反保
    護令之犯意，在該民事暫時保護令有效期間內之九十四年八
    月六日晚間七時四十分許，在前址住處之客廳，大聲質問甲○○：「妳把我的鑰匙拿到哪裡去」，並稱：「妳如果再不
    把我的鑰匙拿出來，我就要把大門拆掉」，又四處翻動物品
    ，且擅自拿取甲○○放在工作檯上之皮包翻找，以此方式騷
    擾甲○○，而違反上開民事暫時保護令。
二、案經甲○○訴由臺北市政府警察局中正第二分局報請臺灣臺
    北地方法院檢察署檢察官偵查聲請以簡易判決處刑。
    理  由
一、訊據被告丙○○固坦承於前揭時、地，因鑰匙遺失而詢問告
    訴人甲○○，並拿取告訴人之皮包翻找之事實，惟矢口否認
    有何違反保護令之犯行，辯稱：當時伊是在找鑰匙，只有問
    告訴人將鑰匙拿去哪裡，告訴人就去報警，伊並未說要拆掉
    大門云云。經查：
  (一)證人即告訴人迭於警詢、偵查及本院審理時指證稱：九十四
    年八月六日晚間七時四十分許，我返家進入客廳，被告就大
    聲質問我：妳把我的鑰匙拿到哪裡去，我便反問被告：你今
    天整天沒有出去，那你把鑰匙放到哪去了，每次東西不見就
    要怪我，此時被告就大聲對我咆哮：妳再不把鑰匙交出來我
    就要把大門拆掉，並且拿我的皮包要找鑰匙，我才報警，當
    時我兒子乙○○也在場等語綦詳（見臺灣臺北地方法院檢察
    署九十四年度偵字第一五六五六號偵查卷第七頁至第九頁、
    第二十九頁、本院九十五年度簡上字第六一號刑事卷第八十
    九頁至第九十頁、第九十一頁反面）。
  (二)證人即被告與告訴人之子乙○○於偵查中及本院審理時亦結
    證以：我知道母親即告訴人有向法院聲請核發民事暫時保護
    令，九十四年八月六日晚上七點多我和告訴人回到家，我在
    門口停機車，告訴人先進去，我就聽到我父親即被告問告訴
    人：妳把我鑰匙拿到哪裡去，告訴人說：你整天都在家裡，
    沒有人會動你鑰匙，為何要怪在我身上，我將機車牽進家門
    ，看到被告拿著告訴人的皮包，告訴人就搶回來，被告就罵
    了幾句：妳如果再不把鑰匙拿出來，我就要拆掉大門，聲音
    非常大，我進去後，被告就沒有再講，後來被告還是要找鑰
    匙，一直在翻東西，將抽屜裡的文件故意摔在地上，告訴人
    就叫我拿照相機去照被告翻動之情形，後來告訴人說要去派
    出所報警，我們就用電話報案等語明確（見同上偵查卷第二
    十九頁至第三十一頁、同上本院卷第九十三頁至第九十四頁
    ）。
  (三)經本院當庭勘驗裝設於被告與告訴人前址住處之監視器所拍
    攝案發當天之錄影帶，勘驗結果：
    1.十九：二十四：二十六至二十：○二：○○
      (1)並未連續錄影，且僅有影像，並無聲音。
      (2)於上開錄影時間，被告在客廳內四處翻找。
    2.二十：○二：○一至二十：○七：十八
      被告與告訴人相隔一小段距離對話，被告偶而有肢體動作
      ，但並未觸碰告訴人。
    3.二十：○七：二十二
      被告離開客廳，留告訴人在客廳工作。
    4.二十：十四：○五至二十：十五：○○
      被告進入客廳，起先站在門旁，以眼光四處搜尋，嗣繼續
      翻找，而告訴人仍在工作中。
    5.二十：十五：○五
      被告拿取放置在告訴人工作地點旁桌上之皮包，三秒鐘後
      告訴人轉頭起身。之後被告即走至前方店面櫃臺翻找皮包
      。
    6.二十：十六：四十
      告訴人取回皮包（惟無法判斷其取回之方式），並與被告
      對談。
    7.二十：十七：四十
      告訴人將皮包側背，繼續工作。
    上開勘驗結果核與前開證人證稱當時被告四處翻找物品，並
    拿取告訴人皮包翻找等情相符。
  (四)此外，並有本院九十四年度暫家護字第三五號暫時保護令、
    臺灣高等法院九十四年度暫家護抗字第三八號民事裁定、最
    高法院九十四年度臺抗字第六六二號民事裁定、被告與告訴
    人之離婚協議書、告訴人之戶籍謄本、本院九十四年度暫家
    護字第三五號暫時保護令之送達證書、臺北市政府警察局第
    二分局保護令執行紀錄表、寄存送達具領紀錄表、被告於案
    發時翻找物品照片在卷可稽（見同上本院卷第七十四頁、第
    七十九頁至第八十頁、第八十一頁、第五十一頁至第五十二
    頁、第四十頁、第四十三頁至第四十四頁、第四十八頁、同
    上偵查卷第三十六頁、第十九頁至第二十二頁）。參互上情
    ，足證被告確以大聲質問告訴人及擅自翻找告訴人所有之物
    品等方式騷擾告訴人，而違反上開暫時保護令無訛。
  (五)綜上所述，被告前揭所辯，不足採信。本案事證明確，被告
    違反家庭暴力防治法之犯行，洵堪認定，應依法論科。至於
    被告聲請傳喚案發當日到場處理之臺北市政府警察局文山第
    二分局興隆派出所警員，欲證明當時警員為何趕其離開，核
    與本案爭點無涉，本院認無再予傳喚之必要，附此敘明。
二、查被告與告訴人為前配偶關係，彼此間屬於家庭暴力防治法
    第三條第一款所定之家庭成員。按任何打擾、警告、嘲弄或
    辱罵他人之言語、動作或製造使人心生畏怖情境之行為，即
    屬「騷擾」，家庭暴力防治法第二條第三項定有明文。被告
    違反法院禁止直接或間接對於告訴人為騷擾之民事暫時保護
    令之行為，係犯家庭暴力防治法第五十條第二款之違反保護
    令罪。原審認被告罪證明確，據以論罪科刑，固非無見，惟
    原審判決事實欄記載被告以言行對告訴人直接為騷擾行為，
    理由欄認被告所為係犯家庭暴力防治法第五十條第二款之違
    反保護令罪（按該條款為「禁止直接或間接騷擾、接觸、通
    話或其他聯絡行為」），而未認定被告所為係犯家庭暴力防
    治法第五十條第一款之違反保護令罪（按該條款為「禁止實
    施家庭暴力行為」），惟於主文中贅載「‧‧‧不得對告訴
    人實施身體或精神不法侵害行為及‧‧‧」，致主文與事實
    及理由不符，檢察官上訴意旨認原審未及審酌如理由欄第三
    點所述之連續犯及牽連犯之裁判上一罪關係，固無理由（詳
    後述），惟原判決既有前述可議之處，自應由本院撤銷改判
    。爰審酌被告明知本院民事暫時保護令之內容，仍對於告訴
    人大聲咆哮，並擅自翻找告訴人所有之物品，而騷擾告訴人
    ，且犯罪後否認犯行，態度難認為佳，兼衡其犯罪動機、目
    的、生活狀況、智識程度等一切情狀，量處如主文所示之刑
    ，並諭知易科罰金之折算標準，以資懲儆。
三、至臺灣臺北地方法院檢察署檢察官上訴意旨及臺灣臺北地方
    法院檢察署九十五年度偵字第三三八六號移送併辦意旨略以
    ：被告意圖為自己不法之所有，分別於九十四年八月十九日
    上午六時五十分許、八月二十五日上午七時八分許、八月二
    十七日上午六時四十七分許、八月三十日上午七時十九分許
    及八月三十一日上午六時二十六分許，在上址告訴人所經營
    之中藥行內，未經告訴人同意，任意翻動告訴人置於工作檯
    內之私人物品，並竊取告訴人之現金共計新臺幣七百元、仙
    渣片、藥膏等藥材及筆記本等物品，以此方式連續打擾告訴
    人而為騷擾之行為，違反上開暫時保護令，認被告涉犯家庭
    暴力防治法第五十條第二款之違反保護令罪及刑法第三百二
    十條之竊盜罪，二罪間有方法結果之牽連關係，而與前開經
    論罪科刑部分犯行間，有連續犯之裁判上一罪關係，原審未
    及審酌，難認允當云云。然告訴人係事後觀看家中監視錄影
    帶始知被告有竊盜行為，業據告訴人及乙○○結證在卷（見
    本院卷第九十頁至第九十一頁、第九十三頁），且經本院勘
    驗告訴人提出之錄影帶，畫面亦僅拍攝被告一人翻動工作檯
    內物品之舉動（見本院卷第二十三頁至第二十四頁），足見
    被告利用告訴人不在工作檯之際，翻動告訴人置於該處私人
    物品之舉動，意在搜尋欲下手行竊之物，而與本案被告因懷
    疑告訴人取走其大門鑰匙，對告訴人咆哮，並擅自拿取告訴
    人所有之物品翻找，以此方式騷擾告訴人之犯意迥異，被告
    縱另涉有檢察官所指上開罪嫌，亦核與本案並無連續犯及牽
    連犯之裁判上一罪關係，是本案起訴之效力即不及於該移送
    併辦部分，且該併辦部分復未據起訴，本院自不得併予審究
    ，應退由原檢察官另行依法處理。
據上論斷，應依刑事訴訟法第四百五十五條之一第一項、第三項
、第三百六十九條第一項前段、第三百六十四條、第二百九十九
條第一項前段，家庭暴力防治法第五十條第二款，刑法第十一條
前段、第四十一條第一項前段、罰金罰鍰提高標準條例第二條，
判決如主文。
本案經檢察官王鑫健到庭執行職務
中    華    民    國  九十五  年    五    月   十九   日
                          臺灣臺北地方法院刑事第十四庭
                              審判長法  官  吳靜怡
                                    法  官  劉煌基
                                    法  官  孫萍萍
以上正本證明與原本無異。
不得上訴。
                                    書記官  張汝琪
中    華    民    國  九十五  年    五    月   十九   日
附錄本案論罪科刑依據之法條：
家庭暴力防治法第五十條
違反法院依第十三條、第十五條所為之下列裁定者，為本法所稱
之違反保護令罪，處三年以下有期徒刑、拘役或科或併科新臺幣
十萬元以下罰金︰
一、禁止實施家庭暴力行為。
二、禁止直接或間接騷擾、接觸、通話或其他連絡行為。
三、命遷出住居所。
四、遠離住居所、工作場所、學校或其他特定場所。
五、命完成加害人處遇計畫：戒癮治療、精神治療、心理輔導或
    其他治療、輔導。


司法院資訊處製作；財團法人民間司法改革基金會備份。
